【裁判字號】    99,交聲,297
【裁判日期】    990419
【裁判案由】    違反道路交通管理處罰條例聲明異議
【裁判全文】
臺灣士林地方法院交通事件裁定
原處分機關  交通部公路總局臺北區監理所基隆監理站
異  議  人  甲○○
即受處分人
上列異議人即受處分人因違反道路交通管理處罰條例案件，對於
原處分機關於民國99年3 月12日所為之基監字第裁42-C00000000
號裁決書 (舉發違反道路交通管理事件通知單案號：臺北縣政府
警察局北縣警交大字第C00000000 號），聲明異議，本院裁定如
下：
    主  文
原處分撤銷。
甲○○汽車駕駛人，行經有燈光號誌管制之交岔路口紅燈右轉，
處罰鍰新臺幣陸佰元，並記違規點數參點。
    理  由
一、按汽車駕駛人，行經有燈光號誌管制之交岔路口闖紅燈者，
    處新臺幣1,800 元以上5,400 元以下罰鍰。前項紅燈右轉行
    為者，處新臺幣600 元以上1,800 元以下罰鍰；又汽車駕駛
    人有同條例第53條情形者，除依原條款處罰鍰外，並各記違
    規點數3 點，道路交通管理處罰條例第53條、第63條第1 項
    第3 款定有明文。其次，道路交通管理處罰條例第53條第2
    項之立法理由，係考量闖紅燈之種類繁多，危險性各不相同
    。如紅燈右轉、搶先左轉、車流稀少時慢行通過；反之，侵
    犯路權強行通過或遇紅燈不停而強行穿越，較具危險性，故
    於民國（下同）90年1 月17日修正時認為處罰時應有不同的
    裁量空間，復於94年12月28日修正時認汽車紅燈右轉之違規
    行，其嚴重性未若闖紅燈直行、左轉彎或迴轉者，爰將紅燈
    右轉之行為另規定於第2 項，並另為罰則之規定。
二、原處分意旨略以：異議人即受處分人甲○○（下簡稱異議人
    ）於99年2 月10日下午1 時4 分許，騎乘AF3-006 號重機車
    （下簡稱違規機車），行經臺北縣汐止市○○路○ 段與茄安
    路之燈光號誌管制交岔路口時，逕行闖越紅燈直行，為警當
    場攔停舉發，原處分機關認異議人有「駕車行經有燈光號誌
    管制之交岔路口闖紅燈」之違規事實明確，爰依道路交通管
    理處罰條例第53條第1 項、第63條第1 項等規定，裁處異議
    人罰鍰新臺幣1,800 元，並記違規點數3 點等語。
三、異議意旨略以：異議人係沿臺北縣汐止市○○路直行，遇茄
    安路與大同路交岔路口之燈光號誌為紅燈時，直接右轉大同
    路往基隆方向，此違規行為應該當於「紅燈右轉」而非「闖
    紅燈」，為此，聲明異議等語。
四、經查：
  (一)異議人對於前揭時地騎乘違規機車，行經臺北縣汐止市○○
    路與大同路3 段交岔路口時，其行向茄安路之燈光號誌為「
    圓形紅燈」，竟未於停等線前停等，即進入該路口，轉入大
    同路（當時燈光號誌為圓形綠燈）行駛，為警當場攔停舉發
    一節，均坦承不諱，核與證人即舉發員警黃振豪於本院調查
    時之證述相符，並有舉發通知單1 只在卷可稽，堪信此部分
    事實為真實。
  (二)觀之異議人所繪製現場圖所示，臺北縣汐止市○○路與大同
    路3 段之燈光號誌管制交岔路口，乃係三岔路口，並非十字
    型交岔路口，此亦經證人黃振豪證述明確，可徵依異議人之
    行向，其沿臺北縣汐止市○○路騎乘違規機車至違規地點，
    係以右轉方式直接匯入臺北縣汐止市○○路○ 段之道路，無
    庸通過大同路中心線之路口，而無阻礙大同路雙向通行車輛
    安全通過大同路口之虞，是以，異議人前揭闖越茄安路行向
    之圓形紅燈進入大同路3 段之行為究屬闖越紅燈或者紅燈右
    轉之違規行為？
  (三)考之「圓形紅燈」顯示之意義固在於車輛面對圓形紅燈表示
    禁止通行，不得超越停止線或進入路口，道路交通標誌標線
    號誌設置規則第206 條第5 款定有明文。然衡之闖紅燈之違
    規行為態樣繁多，危險性、嚴重性迥異，其中，紅燈右轉一
    類，因較不影響到其他行向車輛通行路口之安全性，嚴重性
    不若闖紅燈直行、左轉彎或迴轉者，因此，立法者另將紅燈
    右轉之行為於道路交通管理處罰條例第53條第2 項規範，並
    予以較輕之罰則，已見前述，而考之本件異議人沿臺北縣汐
    止市○○路行駛至大同路3 段交岔路口時，係以向右轉方式
    匯入大同路3 段方向行駛，其駕駛行為並未進入大同路路口
    中心線後以左轉方式進入大同路3 段或直行通過大同路對向
    車道，應較不影響大同路3 段雙向車輛直行或轉入茄安路，
    違規程度較屬輕微，因此，本院依現場道路、燈光管制號誌
    設置情況、異議人行車方向等情況，認異議人前揭違規行為
    評價應該當於道路交通管理處罰條例第53條第2 項之要件，
    縱算大同路有點彎曲，因異議人並未通過大同路3 段路口中
    心線，自非屬「直行」車輛，而無礙於異議人係以右轉方式
    完成前揭駕駛行為至明。
五、綜上所述，異議人於前揭時地，確有紅燈右轉之違規事實，
    堪予認定。惟原處分機關認異議人係違反道路交通管理處罰
    條例第53條第1 項、第63條第1 項第3 款之規定，而為上開
    裁罰，認事用法容有違誤，而有可議之處，本院自應撤銷原
    處分，並改依同條例第53條第2 項、第63條第1 項第3 款之
    規定諭知如主文第2項 之裁罰。
六、據上論斷，應依道路交通案件處理辦法第20條前段，裁定如
    主文。
中    華    民    國    99    年    4     月    19    日
                  交通法庭    法  官      黃欣怡
以上正本證明與原本無異。
如不服本裁定應於送達後5 日內向本院提出抗告狀。
                              書記官      陳慧玲
中    華    民    國    99    年    4     月    19    日

司法院資訊處製作；財團法人民間司法改革基金會備份。
